臺灣板橋地方法院刑事判決　　　　　　　　　　　　　九十一年度易緝字第八號
　　公　訴　人　臺灣板橋地方法院檢察署檢察官
　　被　　　告　甲○○
右列被告因詐欺案件，經檢察官提起公訴（八十五年度偵緝字第七七號），本院判決
如左：
    主  文
甲○○意圖為自己不法之所有，以詐術使人將本人之物交付，累犯，處拘役拾日，
如易科罰金以佰元折算壹日。
    事  實
一、甲○○前曾於民國七十六年因竊盜案件，經本院於七十六年十一月二十七日以七
    十六年度易字第二二三三號判處有期徒刑五月，於七十七年一月二日確定，嗣經
    二度減刑為一月七日，於八十年一月二十四日執行完畢，猶不知悔改，其於八十
    二年九月間，已知因其從事加工業積欠他人約新台幣（下同）二十餘萬元，並無
    力清償，竟意圖為自己不法之所有，而於八十二年九月間某日，在臺北縣板橋市
    ○○路十九巷五弄一號，向乙○○佯稱亟需五萬元應急，並簽發以彰化商業銀行
    新莊分行思源辦事處（現已改制為彰化商業銀行思源分行）為付款人、八十二年
    十月二日期、面額五萬元之支票一紙交付乙○○，以作為清償之擔保，並一再保
    證上開支票必定能兌現，因而使乙○○陷於錯誤，進而交付現金五萬元與甲○○
    ；詎乙○○屆期提示上開支票，竟遭退票，乙○○再至甲○○住處催索，然甲○
    ○早已不知去向，乙○○至此始知受騙。
二、案經乙○○訴請臺灣板橋地方法院檢察署檢察官偵查起訴。
    理  由
一、訊據被告甲○○固不否認上開以簽發支票向乙○○借得五萬元，上開支票遭退票
    之情事，惟矢口否認有何詐欺之犯行，辯稱：其借錢後，因一時湊不出錢還乙○
    ○，其後來曾於八十六年至八十七年間找尋乙○○，想要分期或付利息給乙○○
    ，乙○○均不同意，且其是在做腳底按摩之行業，人常在臺中、臺東跑，因為沒
    有收到傳票才未到庭，其為檢察署及法院通緝之事均不知悉云云為辯。惟查，右
    揭事實，業據告訴人乙○○於偵訊中指述被害情節甚明，並提出支票暨退票理由
    單各一件在卷可稽，而被告前開支票存款帳戶於八十二年十二月二十日即開始有
    退票紀錄，於八十三年二月四日遭臺北市票據交換所列為拒絕往來戶之情事，亦
    有彰化商業銀行思源分行九十一年六月四日彰思源字第一一三九號函附該帳戶自
    八十二年八月起至八十三年二月底往來明細表一件在卷可稽，而被告於本院審理
    中亦自承斯時向乙○○借款時，其已因從事加工業而積欠他人款項達二十餘萬元
    、週轉不靈之情事（見本院九十一年七月十八日審判筆錄），再參以被告向乙○
    ○借得之款項雖非龐大，竟於告訴人向臺灣板橋地方法院檢察署提出告訴後即逃
    逸無蹤，而經該署屢次合法傳喚、拘提均未到庭而發佈通緝，嗣於八十五年一月
    十五日緝獲到案並准予交保三萬元，俾與告訴人商談清償欠款之事宜，詎仍未與
    告訴人聯繫，經檢察官提起公訴後再行逃逸，經本院合法傳喚、拘提均未到庭，
    再經本院於八十五年八月十三日發佈通緝等情，直至九十一年五月十日再行緝獲
    到案，而迄今亦未清償告訴人等情，均足以顯見其於借款之初即有詐欺之犯意甚
    明，是被告上開辯解云云，均係事後卸責之詞，殊無足採，是事證明確，被告犯
    行堪以認定。
二、核被告所為，係犯刑法第三百三十九條第一項詐欺取財罪。查被告前曾犯如事實
    欄所述之前科，此有臺灣高等法院檢察署刑案紀錄簡覆表一份在卷可稽，其受有
    期徒刑執行完畢後，五年內再犯本件有期徒刑以上之罪，為累犯，應依法加重其
    刑。爰審酌被告已有前科，素行並非良善，竟施用詐術因而取得他人財物，犯罪
    後否認犯行，態度難謂良好，應予非難，惟其詐得金額為尚非龐大，兼衡其犯罪
    動機、目的、手段等一切情狀，量處如主文所示之刑。又被告行為後原刑法第四
    十一條之規定：「犯最重本刑為三年以下有期徒刑之刑之罪，而受六月以下有期
    徒刑或拘役之宣告，因身體、教育、職業或家庭之關係或其他正當事由，執行顯
    有困難者，得以一元以上三元以下折算一日，易科罰金。」，已於九十年一月四
    日經修正為刑法第四十一條第一項，該規定為：「犯最重本刑為五年以下有期徒
    刑之刑之罪，而受六月以下有期徒刑或拘役之宣告，因身體、教育、職業或家庭
    之關係或其他正當事由，執行顯有困難者，得以一元以上三元以下折算一日，易
    科罰金。但確因不執行所宣告之刑，難收矯正之效，或難以維持法秩序者，不在
    此限。」，並於同年月十日經總統公布施行，經新舊法比較結果，修正後之新法
    對被告易科罰金之宣告應屬有利，爰適用裁判時之新法諭知易科罰金之折算標準
    ，以示懲儆。
據上論斷，應依刑事訴訟法第二百九十九條第一項前段，刑法第二條第一項前段、第
三百三十九條第一項、第四十七條、第四十一條第一項前段、罰金罰鍰提高標準條例
第一條前段、第二條，判決如主文。
本案經檢察官楊仲農到庭執行職務。
中      華      民      國    九十一    年      八      月      一      日
                                        臺灣板橋地方法院刑事第五庭
                法  官  鍾  啟  煌
右正本證明與原本無異。
如不服本判決，應於判決送達後十日內，向本院提出上訴狀（應附繕本）。
                                            書記官  廖  婷  璇
中      華      民      國    九十一    年      八      月      一      日
附錄本案所犯法條全文
刑法第三百三十九條
意圖為自己或第三人不法之所有，以詐術使人將本人或第三人之物交付者，處五年以
下有期徒刑、拘役或科或併科一千元以下罰金。
以前項方法得財產上不法之利益或使第三人得之者，亦同。
前二項之未遂犯罰之。
